臺灣彰化地方法院刑事判決　　　　　　　　　　　　九十一年度訴字第一一九一號
　　公　訴　人　臺灣彰化地方法院檢察署檢察官
　　被　　　告　乙○○
右列被告因偽造文書等案件，經檢察官提起公訴（九十一年度偵字第四○五三號），
本院判決如左：
    主  文
乙○○行使偽造私文書，足以生損害於他人，處有期徒刑肆月，如易科罰金，以參佰
元折算壹日。緩刑貳年。
偽造之簽帳單（顧客收執聯、商店留存聯）二張上偽造之「甲○○」署名貳枚均沒收
。
    事  實
一、乙○○意圖為自己不法之所有，於民國九十一年三月十二日凌晨零時許，在彰化
    縣永靖鄉○○村○○路○段二三八號「遠東加油站」之機車停車處，趁同事甲○
    ○未注意之際，竊取甲○○所有機車置物箱內之華南商業銀行（下稱華南銀行）
    信用卡一張（卡號0000000000000000號）。得手後，基於偽造文書、詐欺取財之
    犯意，於同年月十三日某時，持前開信用卡至彰化縣員林鎮○○路○段九十八號
    「聯強電信員林店」，刷卡購買新台幣（下同）八千零三十四元之國際牌ＧＤ７
    ５型行動電話手機（序號IMEI-000000000000000號）一支，並在信用卡簽帳單客
    戶簽名欄中，以複寫方式，偽造一式二聯（含顧客存根聯及特約商店存根聯）之
    「甲○○」署押，以表示持卡人甲○○確認交易標的及金額，及向發卡銀行請求
    撥付消費款項予特約商店之意，並作為特約商店經由信用卡收單機構向發卡銀行
    請款之用，而偽造信用卡簽帳單，並將偽造完成之簽帳單之商店存根聯，交付予
    前揭特約商店人員而行使之，致前揭特約商店即「聯強電信員林店」店員陷於錯
    誤，而交付其購買之行動電話一支，使乙○○獲取與上開刷卡金額等價之財物，
    足生損害於甲○○、前揭特約商店、「聯強電信員林店」及華南銀行對信用卡管
    理之正確性。嗣於九十一年六月十六日十時三十分許，為警循線查獲。
二、案經彰化縣警察局員林分局報請臺灣丙○察署檢察官偵查起訴。
    理  由
一、右揭犯罪事實，業據被告乙○○迭於警訊及本院審理中坦承不諱，核與被害人甲
    ○○於警訊及本院審理時指述之情節大致相符，並有前開信用卡於九十一年三月
    十三日之刷卡明細、信用卡簽帳單影本一紙、行動電話之贓物認領保管收據一紙
    附卷可稽，足認被告之自白核與事實相符，堪信為真實。從而，本件事證已臻明
    確，被告上揭犯行，已堪認定，應依法論科。
二、按信用卡交易之過程，係持卡人向特約商店提示信用卡，由持卡人在簽帳單上簽
    名，確認交易之標的及金額，再由特約商店核對該信用卡之有效性及持卡人之身
    分同一性無訛後，特約商店即將該簽帳單送交聯合信用卡處理中心請款轉知發卡
    機構撥款，故簽帳單具有持卡人與特約商店之交易契約書之性質，並具有持卡人
    經由聯合信用卡處理中心請求發卡機構撥款之請求書或指示文件之性質，非僅具
    有處理內部事務之傳票性質；且在信用卡簽帳單上偽簽姓名，單從形式上觀察，
    即足以知悉其表示已收受特約商店所交付之交易標的物，含有收據之性質，故行
    為人冒用他人名義於信用卡簽帳單上簽名，非僅構成刑法第二百十七條第一項之
    偽造署押罪，且係觸犯刑法第二百十條之偽造私文書罪，行為人將偽造之簽帳單
    持向特約商店行使，自屬行使偽造私文書之行為。
三、核被告先竊取被害人甲○○之前開信用卡並持該卡消費之行為，係犯刑法第三百
    二十條第一項竊盜罪，刑法第二百十六條、第二百十條行使偽造私文書罪及第三
    百三十九條第一項詐欺取財罪。被告偽造簽帳單上署押之行為，應係偽造私文書
    之部分行為，不另論罪，又偽造私文書之低度行為應為行使偽造造私文書高度行
    為所吸收，應論以行使偽造私文書罪。被告上開所犯竊盜罪與詐欺罪、行使偽造
    私文書罪之間，均有方法、目的之牽連關係，為裁判上一罪，應依刑法第五十五
    條後段之規定，應從一重之行使偽造私文書罪處斷。爰審酌被告正值青年，不思
    以正當工作賺取金錢，卻以行竊之手段滿足一己之慾望，又偽簽他人署押、並持
    偽帳單消費，危害交易金融秩序，所生危害不輕，惟犯後坦承犯行，態度尚稱良
    好並被告之品行，犯罪之手段、目的、所得之財物等一切情狀，量處如主文所示
    之刑。又被告素行良好，未曾受有期徒刑以上刑之宣告，有臺灣高等法院被告全
    國前案紀錄表乙份在卷可稽，其經此偵審程序，當知所警惕，諒無再犯之虞，本
    院認所宣告之刑以暫不執行為適當，爰併予宣告緩刑二年，以勵自新。末按被告
    所收取顧客收執聯部分，並未扣案，被告於本院審理中亦供稱已丟棄不知去向等
    語，而被告交由該特約商店收取之存根聯等部分，雖為被告偽造，惟已行使交由
    該特約商店，並非被告所有，爰不另為宣告沒收，惟被告偽造之簽帳單二張（商
    店留存聯及顧客收執聯）上「甲○○」署名二枚，雖未扣案，但並無證據足資證
    明業已滅失，應依刑法第二百十九條為沒收之宣告。
據上論斷，應依刑事訴訟法第二百九十九條第一項前段，刑法二百十六條、第二百十
條、第三百二十條第一項、第三百三十九條第一項、第五十五條、第二百十九條、第
七十四條第一款、罰金罰鍰提高標準條例第一條前段、第二條，判決如主文。
本案經檢察官黃鼎鈞到庭執行職務。
中      華      民      國    九十一    年     十一     月     十一     日
                                  臺灣彰化地方法院刑事第一庭
                                      法      官  宋  恭  良
右正本證明與原本無異。
如不服本判決，應於判決送達後十日內，向本院提出上訴狀。
                                      法院書記官  劉  玫  金
中      華      民      國    九十一    年     十一     月     十三     日
附錄法條：
刑法第二百十條：
  偽造、變造私文書，足以生損害於公眾或他人者，處五年以下有期徒刑。
刑法第二百十六條：
  行使第二百十條至第二百十五條之文書者，依偽造、變造文書或登載不實事項或使
  登載不實事項之規定處斷。
刑法第三百三十九條第一項：
  意圖為自己或第三人不法之所有，以詐術使人將本人或第三人之物交付者，處五年
  以下有期徒刑、拘役或科或併科一千元以下罰金。
